【裁判字號】    99,易,792
【裁判日期】    991115
【裁判案由】    贓物
【裁判全文】
臺灣屏東地方法院刑事判決               99年度易字第792號
公  訴  人  臺灣屏東地方法院檢察署檢察官
被      告  丁○○○
上列被告因贓物案件，經檢察官提起公訴（99年度偵字第2557、
5393號），被告就被訴事實為有罪之陳述，經本院告知簡式審判
程序之旨，並聽取被告與公訴人之意見後，本院合議庭裁定由受
命法官獨任進行簡式審判程序，判決如下：
    主  文
丁○○○故買贓物，處拘役伍拾日，如易科罰金，以銀元佰元
即新臺幣玖佰元折算壹日，減為拘役貳拾伍日，如易科罰金，以
銀元佰元即新臺幣玖佰元折算壹日，緩刑貳年，並向國庫支付
新臺幣壹萬元。
    事  實
一、丁○○○於民國94年間某日，因其所有車牌號碼OCI-181 號
    機車（引擎號碼GY6D-609609 號，起訴書誤載為GYD-609609
    號）及不知情之其子蔡天富( 另經檢察官為不起訴處分) 所
    有車牌號碼PGE -618號機車（引擎號碼EF046002號），老舊
    不堪使用，明知郭文燦所屬贓車集團，可以借屍還魂之手法
    ，將新出廠未久之贓車改造（變造引擎號碼、噴漆、更換鎖
    座），再懸掛原舊車牌以低價取得新車並避人耳目，遂在屏
    東縣琉球鄉○○路將上開2 輛舊機車交付知情之黃地芳( 由
    檢察官另行起訴) ，委請其牙保轉代為借屍還魂，而黃地芳
    復將上開2 輛機車在東港貨運碼頭轉交予郭文燦，並由姓名
    年籍不詳已成年之贓車集團成員以甫向姓名年籍不詳已成年
    之竊賊購得失竊之贓車2 輛（車牌號碼X28-461 號、引擎號
    碼SA25GD–100919號，車主係乙○○【起訴書誤載為許俊明
    】) ，於94年1 月20日，在屏東縣潮州鎮○○里○○街失竊
    ；車牌號碼YDY-268 號、引擎號碼KC556902號，車主係甲○○，於94年1 月17日，在屏東縣內埔鄉○○路失竊）後，變
    造引擎號碼為前開老舊機車之號碼，再分別懸掛上開舊機車
    車牌號碼OCI- 181號及PGE- 618號之車牌後，將之交還予丁○○○，丁○○○在明知該2 輛機車之車體均係來源不明之
    贓物，仍分別給付每輛新臺幣( 下同)30,000 元後而予以買
    受之。嗣於99年1 月26日，為警循線查獲上情，並扣得機車
    鑰匙1 支，且經警以電解法解出上開機車更換過後之引擎之
    號碼，始知悉上情。
二、案經屏東縣警察局東港分局移送臺灣屏東地方法院檢察署檢
    察官偵查起訴。
    理  由
一、本件被告丁○○○所犯係死刑、無期徒刑、最輕本刑為3 年
    以上有期徒刑以外之罪，其於本院準備程序中就前揭被訴事
    實為有罪之陳述，經受命法官告知簡式審判程序之旨，並聽
    取其與公訴人之意見後，本院認無不得或不宜改依簡式審判
    程序進行之處，爰依刑事訴訟法第273 條之1 第1 項、第28
    4 條之1 ，本院合議庭裁定由受命法官獨任依簡式審判程序
    審理，合先敘明。
二、上揭事實，業據被告丁○○○於本院準備程序及審理時均坦
    承不諱，並與證人即被害人乙○○之父丙○○、證人即被害
    人甲○○於警詢及偵查時之證述大致相同，復有扣押筆錄及
    扣押物品目錄表各2 份、車籍查詢基本資料4 紙、失車唯讀
    案件基本資料及贓物認領保管單各2 紙及照片24張( 見偵字
    第2557號卷第9 至13、16至25、43、44頁、偵字第5393號第
    10、11、14至17 、19 至24、47、48頁) 附卷可稽，並有機
    車鑰匙1 支扣案可資佐證，又依卷附車牌號碼OCI-181 號及
    PGE-618 號機車之前後車主資料所示，該車牌號碼OCI-181
    號之機車係於87年1 月17日過戶予被告蔡陳秀月，另車牌號
    碼PGE-618 號之機車係不知情之被告之子蔡天富於78年1 月
    16日所購買，顯見本件被告係以「舊車修成新車」，實係借
    屍還魂，而非直接購車。而上開舊車與甫出廠未久之新車，
    不論造型（如車燈、車體大小、加油孔等等）及年代（分別
    相差7 年、16年）均相去甚遠，且扣案之2 輛機車為有表彰
    身份之零件編號多處及車身號碼等，均遭磨除，益證刻意掩
    飾其機車之來源，是被告對該2 輛機車車體係來路不明之贓
    物，應有認識。綜上，足認被告上開自白與事實相符，堪以
    採信。本件事證已臻明確，被告故買贓物之犯行，洵堪認定
    。
三、按行為後法律有變更者，適用行為時之法律。但行為後之法
    律有利於行為人者，適用最有利於行為人之法律，刑法第2
    條第1 項定有明文。查被告行為後，刑法部分條文於94年2
    月2 日修正公布，於95年7 月1 日施行，自應依上開規定，
    為新舊法之比較適用：
  (一)本件故買贓物罪之法定最低罰金刑部分，依修正前刑法第33
    條第5 款規定：「罰金：（銀元）1 元以上」，而銀元與新
    臺幣間之折算，依現行法規所定貨幣單位折算新臺幣條例規
    定，以銀元1 元折算新臺幣3 元，是其最低罰金刑為新臺幣
    3 元；惟依修正後刑法第33條第5 款規定：「罰金：新臺幣
    1 千元以上，以百元計算之」，修正後最低罰金刑則為新臺
    幣1 千元；經比較新舊法之規定，自以修正前刑法第33條第
    5 款規定，較有利於被告。
  (二)修正前刑法第41條第1 項前段規定：「犯最重本刑為5 年以
    下有期徒刑以下之刑之罪，而受6 個月以下有期徒刑或拘役
    之宣告，因身體、教育、職業、家庭之關係或其他正當事由
    ，執行顯有困難者，得以1 元以上3 元以下折算1 日，易科
    罰金。」又被告行為時之易科罰金折算標準，修正前罰金罰
    鍰提高標準條例第2 條前段（現已刪除）規定，就其原定數
    額提高為100 倍折算1 日，則本件被告行為時之易科罰金折
    算標準，應以銀元300 元折算1 日，經折算為新臺幣後，應
    以新臺幣900 元折算1 日。惟修正後刑法第41條第1 項前段
    則規定：「犯最重本刑為5 年以下有期徒刑以下之刑之罪，
    而受6 個月以下有期徒刑或拘役之宣告者，得以新臺幣1 千
    元、2 千元或3 千元折算1 日，易科罰金。」比較修正前後
    之易科罰金折算標準，以95年7 月1 日修正公布施行前之規
    定，較有利於被告。
  (三)又修正後刑法第55條關於想像競合犯之規定為「一行為而觸
    犯數罪名者，從一重處斷。但不得科以較輕罪名所定最輕本
    刑以下之刑。」，而修正前該條並無關於最輕刑度之但書限
    制，而新法但書最輕刑度之限制對行為人較為不利，惟依65
    年11月30日第7 次刑庭庭推總會決議，實務上已實際依新法
    規定量刑，此次修正僅係法理之明文化，實質上無關乎輕重
    ，然依刑法第2 條第1 項前段之規定，應適用行為時之修正
    前刑法第55條規定論處。
  (四)本件應適用修正前刑法相關規定，較有利於被告。
四、核被告丁○○○所為，係犯刑法第349 條第2 項之故買贓物
    罪。被告以1 次故買行為分別侵害被害人乙○○、甲○○之
    財產法益，係一行為觸犯數罪名，為想像競合犯，應依修正
    前刑法第55條規定，從一重處斷。爰審酌被告並無犯罪前科
    ，素行良好，有臺灣高等法院被告前案紀錄表1 份附卷可按
    ，其為圖一己之便，任意買受贓物使用，致使贓物追索困難
    ，實不宜寬貸，惟念及其於犯罪後坦承犯行，態度良好，且
    贓物均已發還被害人，並衡及其已與被害人和解、分別賠償
    被害人10,000元、8,000 元，有偵訊筆錄及本院審判筆錄在
    卷足稽( 見偵字第2557號卷第38、39頁、偵字第5393號卷第
    41頁及本院卷第21頁背面) ，對被害人之損失已有彌補，又
    被害人之父丙○○、甲○○於偵查中均稱願原諒被告等語等
    一切情狀，量處如主文所示之刑，並諭知其易科罰金之折算
    標準。另被告犯罪時間在96年4 月24日以前，合於減刑要件
    ，爰依中華民國九十六年罪犯減刑條例第2 條第1 項第3 款
    、第7 條規定，就其犯行減其刑期為2 分之1 ，並諭知易科
    罰金之折算標準，以示懲戒。至公訴人雖具體求刑有期徒刑
    3 月，惟本院審酌被告於本院審理時，坦承犯行，且已與被
    害人達成和解等情，認量處如主文之刑應為適當，附此敘明
    。再依最高法院95年5 月23日刑事庭第8 次會議，其中決議
    七認為：「犯罪在新法施行前，新法施行後，緩刑之宣告，
    應適用新法第74條之規定。」，故就緩刑部分，應逕依修正
    後刑法第74條第1 、2 項規定。查本件被告未曾因故意犯罪
    受有期徒刑以上刑之宣告，有臺灣高等法院被告前案紀錄表
    可按，因一時失慮，偶罹刑典，且已坦認犯行，顯有悔意，
    經此偵審程序及刑之宣告後，應知警惕，信無再犯之虞，認
    前開所宣告之刑，以暫不執行為適當，依刑法第74條第1 項
    第1 款規定，宣告緩刑2 年，以啟自新。另經斟酌被告無非
    因守法觀念薄弱，致罹於刑章，影響社會秩序，為期被告確
    實反省，認於緩刑宣告附加向國庫支付新台幣1 萬元之條件
    ，方足修復其犯行對法秩序之破壞，期此能使被告自我警惕
    ，進而避免再犯。至警方查獲上開2 輛贓車時所扣得鑰匙1
    支，因涉被害人發還後使用，不宜宣告沒收，亦經起訴書明
    載，故本院爰不宣告沒收，並予述明。
據上論斷，應依刑事訴訟法第273 條之1 第1 項、第284 條之1
、第299 條第1 項前段，刑法第2 條第1 項前段、第349 條第2
項、第74條第1 項第1 款、第2 項第4 款，修正前刑法第41條第
1 項前段、第55條，刑法施行法第1 條之1 ，廢止前罰金罰鍰提
高標準條例第2 條，中華民國九十六年罪犯減刑條例第2 條第1
項第3 款、第7 條、第9 條，判決如主文。
本案經檢察官鍾佩真到庭執行職務。
中    華    民    國    99    年    11    月    15    日
                  刑事第二庭  法  官  許瑜容
以上正本證明與原本無異。
如不服本判決應於收受本判決送達後十日內向本院提出上訴書狀
，其未敘述上訴理由者，並得於提起上訴後十日內向本院補提理
由書狀（均須按他造當事人之人數附繕本）「切勿逕送上級法院
」
中    華    民    國    99    年    11    月    15    日
                              書記官  龔惠婷
本案論罪科刑法條：
刑法第349 條第2 項
搬運、寄藏、故買贓物或為牙保者，處 5 年以下有期徒刑、拘役
或科或併科1 千元以下罰金。

司法院資訊處製作；財團法人民間司法改革基金會備份。
